【裁判字號】    98,訴,2894
【裁判日期】    981027
【裁判案由】    強盜等
【裁判全文】
臺灣臺中地方法院刑事判決               98年度訴字第2894號
公  訴  人  臺灣臺中地方法院檢察署檢察官
被      告  丙○○
                    （現羈押於臺灣臺中看守所）
指定辯護人  本院公設辯護人  丁○○
上列被告因強盜等案件，經檢察官提起公訴（98年度偵字第1764
2號、第18571號），本院判決如下：
    主    文
丙○○犯竊盜罪，累犯，處有期徒刑肆月，自備鑰匙壹支沒收。
；又犯強盜罪，累犯，處有期徒刑伍年肆月；又犯竊盜罪，累犯
，處有期徒刑肆月；又犯搶奪罪，累犯，處有期徒刑柒月。應執
行有期徒刑陸年肆月，自備鑰匙壹支沒收。
    犯罪事實
一、丙○○前因竊盜及違反毒品危害防制條例等案件，經本院分
    別以96年度易字第1324號、96年度中簡字第811號、96年度
    易字第4385號、96年度易字第2523號、96年度易字第3960號
    判決判處有期徒刑4月、4月、6月、7月、7月，及臺灣高等
    法院臺中分院以96年度上訴字第1157號判決判處有期徒刑4
    月、9月，嗣經減刑及定應執行刑為有期徒刑2年3月，於民
    國97年12月16日因縮短刑期假釋出監，並於98年4月14日假
    釋期滿未經撤銷而執行完畢。詎仍不知悔改，再為下列犯行
    ：
（一）丙○○意圖為自己不法之所有，於98年7月16日中午1時許
      ，在臺中縣沙鹿鎮○○路東明巷20弄13號前，以其所有之
      自備鑰匙1支（未扣案）竊取庚○○所有車牌號碼NOW-977
       號之重型機車1輛。得手後，將之作為日常代步使用。
（二）丙○○及甲○○（所犯使犯人隱避罪，業經本院先行審結
      ）於98年7月19日上午10時20分許，分別騎乘上揭竊得之N
      OW-977號機車及車號KDK-132號重型機車（甲○○之母紀
      嫦娥所有），欲同行至沙鹿，途經臺中縣龍井鄉○○路○
      段506號之「元井加油站」時，丙○○告知甲○○欲進入
      該加油站加油，並要求甲○○在外等候。嗣丙○○騎乘前
      揭NOW-977號機車進入該加油站，因見加油員乙○○腰部
      繫有腰包1只（內有乙○○代元井加油站管領之營業收入
      現金新臺幣【下同】1萬4000元許）且彎身準備加油，竟
      臨時起意，意圖為自己不法之所有，自後徒手強行解開乙○○之前揭腰包扣頭並予拉取，然乙○○旋即發覺並反手
      緊抓該腰包，2人強力拉扯時，乙○○不慎撞及被告之機
      車倒地，惟仍用手緊抓該腰包不放，丙○○見乙○○已有
      防備，竟將原搶奪犯意提昇至強盜犯意，強力拉扯腰包而
      拖行乙○○往前，惟乙○○仍極力抵抗拒不放手，待被拖
      行至加油島轉角處時，丙○○為使乙○○鬆手達強取財物
      之目的，乃以腳猛力踹已倒地之乙○○腹部，以上開強暴
      方式使乙○○因腹部遽痛不能抗拒而鬆手，丙○○因而強
      盜上開腰包及內裝之現金1萬4000元許得逞，乙○○則於
      上開強盜過程受有雙膝挫傷併右膝扭傷、腹部鈍挫傷及雙
      肘擦傷之傷害。而該加油站另名員工葉佩純見狀，立即將
      丙○○騎乘車號NOW-977號之機車鑰匙取下，使丙○○強
      盜得手欲逃逸時，無法發動該機車，其遂立即徒步逃出該
      加油站，並坐上甲○○停等在外之KDK-132號機車後座，
      由甲○○啟動機車載其逃逸。嗣丙○○將前揭強盜所得之
      款項用於購買毒品及日常支出而花用殆盡。
（三）丙○○意圖為自己不法之所有，於98年7月24日上午10時
      20分許，在彰化縣田尾鄉○○路○段150號前，見戊○○所
      管理使用之車牌號碼PKP-747號重型機車（登記所有人為
      李清志）之鑰匙未取走，即發動引擎徒手竊取該機車1輛
      。得手後，將之作為日常代步使用。
（四）丙○○意圖為自己不法之所有，於98年7月26日中午12時
      許，騎乘前揭竊得之車牌號碼PKP-747號機車，行經臺中
      縣梧棲鎮○○路○段與福德街口時，見己○獨自1人騎乘三
      輪腳踏車，認有機可趁，遂趁己○不及防備之際，自後徒
      手搶奪己○懸掛在脖子上之金項鍊1條（含懸掛在金項鍊
      上之墜子及戒指各1個，下同）得手。嗣丙○○搶得該金
      項鍊後，旋於同日之某時，前往臺中市○○路384號之「
      金格銀樓」，以2萬125元之價格，將該金項鍊售予不知情
      之該銀樓主任吳三明，所得款項旋即花用殆盡，僅餘1000
      元。
二、經警接獲乙○○報案後，在元井加油站內扣得丙○○棄置在
    該處之前揭車牌號碼NOW-977號機車1輛，再經調閱路口監視
    錄影畫面，依甲○○騎乘之KDK-132號車籍資料，於98年7月
    19日下午2時40分許，在臺中縣龍井鄉○○村○○路48號查
    獲甲○○到案；嗣於98年7月29日下午4時許，丙○○騎乘上
    開竊得之ＰKP-747號機車行經臺中縣豐原市○○路40號前，
    因行跡可疑為警查獲，並扣得前揭車牌號碼ＰKP-747號機車
    1 輛、機車鑰匙1支（均已發還戊○○）；丙○○於警詢時
    ，於有偵查犯罪職權或權限之司法警察發覺前述(四)之搶奪
    犯罪前，主動坦承上開搶奪犯行並交出變賣金項鍊花用所餘
    之款項1000元，並接受調查，就該部分犯行自首而接受裁判
    。
三、案經庚○○、乙○○、戊○○分別訴由臺中縣警察局烏日分
    局及臺中市警察局第一分局報告臺灣臺中地方法院檢察署檢
    察官偵查起訴。
    理    由
一、證據能力之說明：
  (一)按現行刑事訴訟法為保障被告之反對詰問權，排除具有虛偽
    危險性之傳聞證據，以求實體真實之發見，於該法第159條
    第1項明定被告以外之人於審判外之言詞或書面陳述，除法
    律有規定者外，不得作為證據。又被告以外之人於審判外之
    陳述，雖不符前四條之規定（即刑事訴訟法第159條之1至同
    條之4），而經當事人於審判程序同意作為證據，法院審酌
    該言詞陳述或書面陳述作成時之情況，認為適當者，亦得為
    證據；當事人、代理人或辯護人於法院調查證據時，知有第
    159條第1項不得為證據之情形，而未於言詞辯論終結前聲明
    異議者，視為有前項之同意，刑事訴訟法第159條之5定有明
    文。本件檢察官、公設辯護人及被告，均未就本院下列引為
    證據之被告以外之人於審判外之陳述之證據能力有所爭執（
    公設辯護人僅就證人乙○○98年7月29日之警詢聲明異議，
    惟因證人乙○○業於本院審理時到庭為證，本院逕以其於審
    理中之證詞為證據），且迄於言詞辯論終結前，均未主張有
    刑事訴訟法第159條第1項不得為證據之情形，是應認已同意
    作為證據，且經本院審酌後，認無不適當之情形，應認有證
    據能力，合先敘明。
  (二)其餘本件下列引為判決基礎之各項證據，經本院依法踐行調
    查證據程序，公訴人及被告均不爭執各該證據之證據能力，
    且亦查無依法應排除其證據能力之情形，是後述所引用證據
    之證據能力均無疑義，合先敘明。
二、訊據被告丙○○對於上開犯罪事實(一)(二)(四)所載之竊盜、搶奪
    犯行均坦承不諱，所供核與告訴人即被害人庚○○、戊○○
    、己○、證人紀嫦娥、吳三明等人分別於警詢中證述之情節
    相符，並有臺中市警察局第一分局西區派出所搜索扣押筆錄
    及扣押物品目錄表、車號查詢重型機車車籍資料1份、失車
    唯讀案件基本資料2份、車輛尋獲電腦輸入單2份、贓物認領
    保管單3紙、金飾買入登記簿影本及所附照片1份、刑案現場
    測繪圖、指認照片紀錄表、被告帶同警方前往作案現場照片
    4 張、涉嫌竊盜案現場照片2張、涉嫌竊盜案證物照片1張（
    編號1）、涉嫌搶奪案照片6張、「金格銀樓」店內監視器錄
    影翻拍照片1張等在卷可稽，足見被告自白與事實相符，堪
    予採信。是事證明確，被告有此部分之竊盜、搶奪犯行，洵
    堪認定。
三、就犯罪事實(二)部分，被告於審理中業已坦承有強盜得被害人
    之腰包及其內財物之事實，而查，本件被告原係徒手拉開告
    訴人即被害人乙○○之腰包，因乙○○緊抓腰包不放，2人
    發生拉扯，乙○○撞到機車跌倒在地，被告丙○○見狀，仍
    強力拉扯腰包拖行告訴人乙○○，及至加油島轉角處時，再
    以腳猛力踹告訴人乙○○之腹部，乙○○始鬆手，被告因而
    得手該腰包之經過，業據證人即告訴人乙○○於本院審理時
    到庭證述甚明，核與證人葉佩純於警詢中證述之情節相符，
    並與本院當庭勘驗上開元井加油站監視錄影光碟之結果（見
    本院卷98年10月8日審判筆錄）一致，而乙○○因此受有雙
    膝挫傷併右膝扭傷、腹部鈍挫傷及雙肘擦傷之傷害，復有其
    提出之童綜合醫院98年7月19日一般診斷書及傷勢照片3張在
    卷可稽（參臺中縣警察局烏日分局警卷第28、29頁），而被
    告於本院勘驗上開監視錄影光碟後，亦陳稱本案過程如勘驗
    監視錄影光碟結果無訛。按搶奪與強盜雖同具不法得財之意
    思，然搶奪僅係乘人不備公然掠取，若施用強暴、脅迫或他
    法使被害人身體或精神上處於不能抗拒之狀態，而取其財物
    或令其交付者，則為強盜（最高法院94年台上字第2266號判
    決意旨參照）。又強盜與搶奪，僅於取得財物之手段不同，
    於同為自己不法所有，以非法方法取得他人財物之點，二者
    並無差異，故搶奪者，在同一處所為繼續其一貫搶奪行為時
    中途變更為強盜之手段，其犯意已提昇，仍只成立一強盜罪
    （最高法院84年台上字第6351號判決意旨參照）。從而，倘
    被告初始雖以搶奪之犯意施不法腕力行搶，然若進而施強暴
    、脅迫，並至使被害人不能抗拒，而遂行其取得財物之意，
    則初始之搶奪犯意已提昇為強盜之犯意，即應依強盜罪論處
    。再按所謂強暴，係指直接或間接對於人之身體施以暴力，
    壓制被害人之抗拒，或使被害人處於不能抗拒之狀態而言；
    而強盜罪之所謂「不能抗拒」，係指行為人所為之強暴、脅
    迫等不法行為，就當時之具體事實，予以客觀之判斷，足使
    被害人身體上或精神上達於不能或顯難抗拒之程度而言，最
    高法院94年度台上字第3004號判決、94年台上字第2266號判
    決意旨可參。則本案被告初雖係自後欲搶奪被害人乙○○之
    腰包，然遭乙○○緊抓腰包極力反抗，斯時被告已知被害人
    乙○○已有防備，然被告卻未因此鬆手，於見被害人倒地時
    ，猶拉住腰包而強力拖行被害人，又為使被害人鬆手達強取
    財物目的，復以腳踹被害人乙○○之腹部，而按人體腹部為
    腸、胃等重要臟器所在，而被害人為一介女子，被告站立以
    腳猛力踹前已倒地遭拖行之被害人乙○○腹部，被害人所受
    之痛苦可想而知，則被告所施之強暴行為，就當時之具體情
    形，已足使被害人達於不能抗拒之程度，此證人乙○○於本
    院具結證稱：「被告將我拖行到加油島轉角處時，當時我抓
    著腰包不放，後來因被告踹我的腹部，我痛得受不了才放手
    」等語甚明（見本院卷98年10月8日審判筆錄）；是本件被
    告於其遭遇被害人反抗時，以猛力拉扯腰包拖行被害人於前
    ，復以腳踹被害人腹部壓制被害人之抗拒，並致被害人不能
    反抗，客觀上已進而實施強盜罪之強暴手段，依上揭說明，
    其所為應構成強盜犯行。至被害人於被告得手財物後，雖忍
    痛起身勉力追逐被告，惟此係其已脫離被告所施之暴力壓制
    後而為，與被告已成立之強盜犯行無涉，自不能因此認被害
    人未達不能抗拒之程度。此外，此部分復有刑案現場測繪圖
    、現場照片4張、元井加油站監視錄影翻拍照片8張、龍井鄉
    ○○○路一段271巷口監視器翻拍照片6張等在卷可稽，事證
    明確，被告此部分強盜犯行，亦堪認定。
四、核被告丙○○如犯罪事實(一)、(三)所為，均係犯刑法第320條
    第1項之竊盜，如犯罪事實(二)所為，係犯同法第328條第1項
    之強盜，如犯罪事實(四)所為，係犯同法第325條第1項之搶奪
    罪。又被告丙○○於強盜之過程中，雖致被害人乙○○受有
    雙膝挫傷併右膝扭傷、雙肘擦傷及腹部鈍挫傷之傷害，然按
    被告與被害人素不相識，被告為拖行及腳踹被害人之施暴行
    為，其目的顯在於使被害人達到不能抗拒之程度以強得財物
    ，自屬強盜強暴行為之一部分，尚難認其主觀上於強盜故意
    外，另有傷害被害人之意，此部分應認係施強暴之當然結果
    ，不另論傷害罪。被告丙○○所犯上開2次竊盜、1次強盜及
    1次搶奪之犯行，犯意各別，行為互殊，應予分論併罰。查
    被告前因竊盜及違反毒品危害防制條例等案件，經本院以96
    年度易字第1324號、96年度中簡字第811號、96年度易字第4
    385號、96年度易字第2523號、96年度易字第3960號判處有
    期徒刑4月、4月、6月、7月、7月，及臺灣高等法院臺中分
    院以96年度上訴字第1157號判處有期徒刑4月、9月，嗣經減
    刑及定應執行刑為有期徒刑2年3月，於97年12月16日縮短刑
    期假釋出監，並於98年4月14日假釋期滿未經撤銷視為執行
    完畢，有其臺灣高等法院被告前案紀錄表在卷可稽，其於有
    期徒刑執行完畢後，5年之內故意再犯本案有期徒刑以上之
    罪，均為累犯，均應依刑法第47條第1項之規定，加重其刑
    。再被告就其所犯搶奪犯行，係在職司偵查權限之司法警察
    得悉該案件之犯罪嫌疑人及犯罪事實前，主動供出其搶奪犯
    行，除經被告於本院審理中陳明在卷外，並經證人即被害人
    己○於警詢中陳稱：「因我的金項鍊被人搶走，警方有捉到
    嫌犯，所以通知我來製作筆錄」「因為當時我沒有記下車牌
    ，所以沒有報案」等語，顯見員警於98年7月29日下午4時許
    查獲被告之際，尚未獲悉上揭被害人己○遭搶情事，而係經
    被告自行供出上情後，始查獲其另犯搶奪案件，被告並於事
    後接受裁判，本院審酌上情，爰就被告上揭搶奪犯行部分，
    依刑法第62條前段之規定減輕其刑，並先加後減其刑。爰審
    酌被告正值壯年、四肢健全，竟不思以正途獲取酬勞，於1
    個月內竊盜、強盜、隨機搶奪路人財物，對於他人之人身安
    全、財產危害甚鉅，及其犯罪動機、目的、手段、所得財物
    之價值及犯後坦承大部分犯行，態度尚佳等一切情狀，就其
    所犯，依序量處如主文所示之刑（依所犯時間先後順序），
    及定其應執行刑。又被告係以自備之鑰匙1支竊取車號NOW-9
    77號之重型機車1輛，業據其供明在卷，該鑰匙係被告所有
    供其犯該竊盜罪所用之物，雖未扣案，惟無證據證明業已滅
    失，爰依刑法第38條第1項第2款之規定，併予宣告沒收。
五、另檢察官請求諭知被告刑前強制工作，惟按保安處分係對受
    處分人將來之危險性所為拘束其身體、自由之處置，以達教
    化與治療之目的，為刑罰之補充制度，本諸法治國家保障人
    權之原理及刑法之保護作用，其法律規定之內容，應受比例
    原則之規範，使保安處分之宣告，與行為人所為行為之嚴重
    性，行為人所表現之危險性，及對行為人未來行為之期待性
    相當，司法院大法官會議釋字第471號解釋可資參照。本院
    審酌被告丙○○陳稱係因染有施用毒品惡習才為本案犯行，
    自覺對不起被害人，且犯後主動供出搶奪之犯行，顯見其已
    有改過悔悟之心，及衡量被告行為之嚴重性、所表現之危險
    性及對於未來行為之期待性，認量處被告如主文所示之刑，
    已足收懲儆之效，尚無諭知刑前強制工作之必要，附此敘明
    。
據上論斷，應依刑事訴訟法第299條第1項前段，刑法第320條第
1項、第325條第1項、第328條第1項、第47條第1項、第62條前段
、第38條第1項第2款、第51條第5款，刑法施行法第1條之1，判
決如主文。
本案經檢察官李莉玲到庭執行職務。
中    華    民    國    98    年    10    月    27    日
                    刑事第九庭審判長法  官  朱光國
                                    法  官  唐光義
                                    法  官  吳幸芬
以上正本證明與原本無異。
如不服本判決，應於收受送達後10日內向本院提出上訴書狀，其
未敘述上訴之理由者並得於提起上訴後10日內向本院補提理由書
（均須按他造當事人之人數附繕本）「切勿逕送上級法院」。
                                    書記官  黃毅皓
中    華    民    國    98    年    10    月    27    日
附錄：本案論罪科刑法條全文
中華民國刑法第320條第1項
意圖為自己或第三人不法之所有，而竊取他人之動產者，為竊盜
罪，處5  年以下有期徒刑、拘役或 5 百元以下罰金。
中華民國刑法第325條第1項
意圖為自己或第三人不法之所有，而搶奪他人之動產者，處 6
月以上 5 年以下有期徒刑。
中華民國刑法第328條第1項
意圖為自己或第三人不法之所有，以強暴、脅迫、藥劑、催眠術
或他法，至使不能抗拒，而取他人之物或使其交付者，為強盜罪
，處5年以上有期徒刑。


司法院資訊處製作；財團法人民間司法改革基金會備份。
